【裁判字號】    97,簡上,528
【裁判日期】    971111
【裁判案由】    詐欺
【裁判全文】
臺灣板橋地方法院刑事判決             97年度簡上字第528號
上  訴  人
即  被  告  丁○○
                      3
上列上訴人即被告因詐欺案件，不服本院中華民國97年4 月17日
97年度簡字第2858號第一審簡易判決（聲請簡易判決處刑案號：
97年度偵字第7645號），提起上訴，且經移送併案（臺灣板橋地
方法院檢察署97年度偵字第12400 號、臺灣台南地方法院檢察署
97年度偵緝字第580 號），本院管轄第二審之合議庭判決如下：
    主  文
原判決撤銷。
丁○○幫助意圖為自己不法之所有，以恐嚇使人將本人之物交付
，處有期徒刑肆月，如易科罰金，以新臺幣壹仟元折算壹日。緩
刑貳年。
    事  實
一、丁○○預見提供金融帳戶之存摺、提款卡及密碼供他人使用
    ，可能使該帳戶被詐騙集團利用作為收受被詐騙款項使用，
    仍不違背其本意，於民國96年9 月至11月5 日間某日，在不
    詳地點，基於幫助詐欺、恐嚇之犯意，將其所有中國信託商
    業銀行商業銀行板橋分行帳號000000000000號帳戶、上海商
    業儲蓄銀行永和分行帳號0000000000000000號帳戶、合作金
    庫銀行中壢分行0000000000000 號、臺灣銀行平鎮分行0000
    00000000號之存摺、提款卡及密碼各1 份等物，提供予真實
    姓名年籍不詳之成年人，嗣該成年人意圖為自己不法之所有
    ，分別於下列時地，為下列犯行：
（一）於96年11月7 日，撥打電話予甲○○，佯以網路購物匯款
      有問題，為免錯誤扣款，應依指示操作自動櫃員機云云，
      致甲○○陷於錯誤，遂按指示於同日晚間7 時39分至50分
      期間，在宜蘭縣礁溪鄉某郵局自動櫃員機，以轉帳匯款之
      方式，陸續將新臺幣（下同）計12萬元匯款至上揭丁○○
      上開於中國信託商業銀行板橋分行開立之帳戶，旋遭提領
      一空。嗣甲○○發覺受騙，報警處理，始悉上情。
（二）於96年11月14日，於雅虎奇摩網站上，佯欲以11,000元出
      賣數位相機1 台，致乙○○陷於錯誤，出價購買，並於同
      日20時16分許，在台南市○○路○ 段95號之自動付款櫃員
      機，以轉帳匯款方式，將價金11,000元匯至上揭丁○○上
      揭於上海商業儲蓄銀行永和分行開地之帳戶內，旋遭提領
      一空。嗣乙○○未收到標得之數位相機，始知受騙，報警
      處理，而悉上情。
（三）於96年10月中旬，撥打電話予丙○○，以如不配合付款，
      就要對其家人不利等語恫嚇丙○○，使其心生畏懼，於96
      年11月9 日某時許，分別在台南縣仁德鄉之合作金庫銀行
      及臺灣銀行台南分行，以無摺存款方式，分別存入13萬元
      、13萬元（移送併案意旨書誤載為共計23萬元）至丁○○
      上開於合作金庫銀行中壢分行、臺灣銀行平鎮分行之帳戶
      內，旋遭提領一空。嗣經丙○○報警處理，經警循線查知
      上情。
二、案經臺北縣政府警察局板橋分局報告臺灣板橋地方法院檢察
    署檢察官聲請簡易判決處刑；另經臺北市政府警察局士林分
    局報告臺灣士林地方法院檢察署呈請臺灣高等法院檢察署檢
    察長令轉臺灣板橋地方法院檢察署檢察官偵查移送併案審理
    ；且經臺南市警察局第一分局報告臺灣台南地方法院檢察署
    檢察官移送併案審理。
    理  由
一、按被告以外之人（包括證人、鑑定人、告訴人、被害人及共
    同被告等）於審判外之陳述雖不符刑事訴訟法第159 條之1
    至之4 等4 條之規定，而經當事人於審判程序同意作為證據
    ，法院審酌該言詞陳述或書面陳述作成時之情況，認為適當
    者，亦得為證據；當事人、代理人或辯護人於法院調查證據
    時，知有刑事訴訟法第159 條第1 項不得為證據之情形，而
    未於言詞辯論終結前聲明異議者，視為有前項之同意，同法
    第159 條之5 定有明文。本件證人即被害人甲○○、乙○○
    、丙○○曾於警詢中為陳述，其性質雖屬傳聞證據，惟被告
    於言詞辯論終結前對該筆錄內容均未表示異議，衡以上開證
    據之取得並未違法或有不當取供等情形，依上開規定，證人
    甲○○、乙○○、丙○○於警詢中之證言應具有證據能力。
二、上揭事實，業據被告丁○○於本院審理時坦承不諱，並有證
    人即被害人甲○○、乙○○、丙○○於警詢中之證述在卷可
    憑，復有彰化銀行自動櫃員交易明細表1 紙、被告於中國信
    託銀行板橋分行、上海商業儲蓄銀行、合作金庫銀行中壢分
    行、臺灣銀行平鎮分行之開戶資料及交易明細表共4 份、中
    國信託客戶交易明細表4 紙、雅虎奇摩拍賣網頁資料4 份、
    彰化銀行自動櫃員機交易明細表1 紙、臺灣銀行無摺存入憑
    條存根、合作金庫銀行存款憑條各1 紙存卷可稽，被告上開
    自白核與事實相符，堪信為真實。本案事證明確，被告犯行
    堪以認定，應予依法論科。
三、核被告丁○○所為，係犯刑法第30條第1 項、第339 條第1
    項之幫助詐欺取財罪（犯罪事實欄一（一）、（二））部分
    及同法第30條第1 項、第346 條第1 項之幫助恐嚇取財罪（
    犯罪事實欄一（三）部分）。被告基於幫助之意思，參與詐
    欺取財犯罪構成要件以外之行為，為幫助犯，應依刑法第30
    條第2 項之規定，按正犯之刑減輕之。又被告以一交付數份
    金融機構存摺、提款卡等物之幫助行為，幫助正犯先後詐騙
    被害人甲○○、乙○○及幫助對被害人丙○○恐嚇取財，而
    觸犯數幫助詐欺取財罪及恐嚇取財罪，為想像競合，爰依刑
    法第55條規定從一幫助恐嚇取財罪處斷。另臺灣臺南地方法
    院檢察署97年度偵緝字第580 號、臺灣板橋地方法院檢察署
    97 年 度偵字第12400 號分別移送併案關於被告於犯罪事實
    欄一（二）、（三）之犯行，雖未據聲請簡易判決處刑，惟
    此部分犯罪事實與檢察官已聲請簡易判決處刑並經本院論罪
    科刑部分具有想像競合犯之裁判上一罪關係，已如前述，自
    為聲請簡易判決處刑效力所及，本院自得併予審究。
四、原審以被告所犯幫助詐欺取財罪，罪證明確，予以論罪科刑
    ，固非無見，惟查被告提供上開銀行帳戶予詐騙集團成員用
    以幫助詐欺被害人甲○○外，亦同時幫助詐欺被害人乙○○
    及幫助對被害人丙○○恐嚇取財，此部分犯罪事實應為檢察
    官聲請簡易判決處刑效力所及，業如前述，原審未及審酌，
    容有未洽。故上訴人即被告以其業與被害人達成和解，請求
    從輕量刑等語，指摘原判決不當，雖無理由，然原判決既有
    上揭可議之處，仍應由本院予以撤銷改判。爰審酌被告將存
    摺、金融卡交付他人，助長他人犯罪，增加被害人尋求救濟
    及治安機關查緝犯罪之困難，危害被害人財產安全及社會治
    安，兼衡被告素行狀況、智識程度、犯罪手段、動機、所生
    危害、被害人等遭詐騙之金額、被告已與被害人等達成和解
    賠償其等損失，有和解書2 份及本院調解筆錄1 份附卷可參
    ，及被告於犯罪後坦承犯行之態度等一切情狀，量處如主文
    所示之刑，並諭知易科罰金之折算標準。末查，被告前未曾
    因故意犯罪受有期徒刑以上刑之宣告，此有臺灣高等法院被
    告前案紀錄表一份附卷可稽，因一時失慮，致觸犯本件犯行
    ，於本院審理中坦承犯行，顯有悔意，且業已賠償被害人之
    損失，詳如上述，堪信被告經此偵審程序及罪刑之宣告，當
    知所警惕，信無再犯之虞，本院認所宣告之短期刑以暫不執
    行為適當，併予宣告緩刑2 年，以啟自新。
據上論斷，應依刑事訴訟法第455 條之1 第1 項、第3 項、第36
9 條第1 項前段、第364 條、第299 條第1 項前段，刑法第30條
、第339 條第1 項、第346 條第1 項、第55條、第41條第1 項前
段、第74條第1 項第1 款，刑法施行法第1 條之1 第1 項、第2
項前段，判決如主文。
本案經檢察官陳彥章到庭執行職務。
中    華    民    國    97    年    11    月    11    日
                  刑事第九庭  審判長法  官  崔玲琦
                                    法  官  許映鈞
                                    法  官  俞秀美
以上正本證明與原本無異。
不得上訴。
                                    書記官  謝怡貞
中    華    民    國    97    年    11    月    11    日
附錄本案論罪科刑法條全文：
中華民國刑法第339條
意圖為自己或第三人不法之所有，以詐術使人將本人或第三人之
物交付者，處5 年以下有期徒刑、拘役或科或併科1 千元以下罰
金。
以前項方法，得財產上不法之利益或使第三人得之者，亦同。
前2項之未遂犯罰之。
中華民國刑法第346條
意圖為自己或第三人不法之所有，以恐嚇使人將本人或第三人之
物交付者，處6 月以上5 年以下有期徒刑，得併科1 千元以下罰
金。
以前項方法得財產上不法之利益，或使第三人得之者，亦同。
前2項之未遂犯罰之。


司法院資訊處製作；財團法人民間司法改革基金會備份。
